臺灣高等法院臺中分院刑事判決
110年度交上訴字第531號
上  訴  人  
即  被  告  NISHIHARA YOSHITO(中文名西原義人)




選任辯護人  張格明律師
上列上訴人因肇事逃逸罪案件，不服臺灣臺中地方法院109年度
交訴字第181號中華民國110年1月15日第一審判決（起訴案號：
臺灣臺中地方檢察署109年度偵字第15749號），提起上訴，本院
判決如下：
    主  文
上訴駁回。
NISHIHARA YOSHITO緩刑貳年。
    事實及理由
一、本案經本院審理結果，認第一審判決之認事用法及量刑均無
    不當，應予維持，除證據部分補充被告於本院準備程序、審
    理時之自白（見本院卷第50頁、第94頁至第95頁）外，其餘
    均引用第一審判決書所載之犯罪事實、證據及理由（如附件
    ）。
二、駁回上訴之理由：
    被告上訴意旨略以：已經坦承犯行，犯後態度良好，也與被
    害人和解，希望從輕量刑等語。惟按刑罰之量定，屬法院自
    由裁量之職權行使，應審酌刑法第57條所列各款事由及一切
    情狀，為酌量輕重之標準，並非漫無限制；量刑輕重係屬事
    實審法院得依職權自由裁量之事項，苟已斟酌刑法第57條各
    款所列情狀而未逾越法定刑度，不得遽指為違法；且在同一
    犯罪事實與情節，如別無其他加重或減輕之原因，下級審量
    定之刑，亦無過重或失輕之不當情形，則上級審法院對下級
    審法院之職權行使，原則上應予尊重（最高法院72年度台上
    字第6696號、75年度台上字第7033號及85年度台上字第2446
    號裁判意旨參照）。本案原審既已斟酌刑法第57條各款所列
    情狀而未逾越法定刑度，亦已審酌與被害人蔡嘉升和解部分
    而為量刑，難認有何不當之處，亦符合「罰當其罪」之原則
    ，並無輕重失衡之情形，核屬妥適。被告上訴意旨指摘原判
    決不當，並非可取，為無理由，應予駁回。
三、緩刑之宣告：
    查被告未曾因故意犯罪而受有期徒刑以上刑之宣告，有臺灣
    高等法院被告前案紀錄表附卷可查（見本院卷第33頁），犯
    後於本院準備程序及審理時坦承犯行，且被告於偵查中已與
    被害人達成民事和解，被害人復於和解書上載明請給予被告
    一次重生機會等語，有該和解書存卷可參（見偵卷第129頁
    ），被告經此教訓，當知警惕，應無再犯之虞，本院認對其
    所宣告之刑，以暫不執行為適當，爰併予宣告緩刑2年。
四、據上論斷，應依刑事訴訟法第368條、第373條，刑法第74條
    第1項第1款，判決如主文。 
本案經檢察官蕭如娟提起公訴，檢察官林綉惠到庭執行職務。
中　　華　　民　　國　　110 　年　　5 　　月　　27　　日
            刑事第六庭　  審判長法　官　唐  光  義
                                法　官　鍾  貴  堯
                                法　官　劉  柏  駿
以上正本證明與原本無異。
如不服本判決應於收受送達後二十日內向本院提出上訴書狀，其
未敘述上訴之理由者並得於提起上訴後二十日內向本院補提理由
書（均須按他造當事人之人數附繕本）「切勿逕送上級法院」。

                                書記官  林  巧  玲
中　　華　　民　　國　　110 　年　　5 　　月　　27　　日

附錄本案論罪科刑法條:
中華民國刑法第185條之4
（肇事遺棄罪）
駕駛動力交通工具肇事，致人死傷而逃逸者，處1年以上7年以下
有期徒刑。


臺灣臺中地方法院刑事判決　　　　　　109年度交訴字第181號
公　訴　人　臺灣臺中地方檢察署檢察官
被　　　告　NISHIHARA YOSHITO(日本籍，中文名：西原義人)
　　　　　　　　　　男（民國00年00月00日生）
　　　　　　　　　　護照號碼：MM0000000號　
　                  居留證號：BC00000000號
　　　　　　　　　　住○○市○○區○○○街00號8樓之2
選任辯護人　張格明律師
上列被告因肇事逃逸罪案件，經檢察官提起公訴（109 年度偵字
第15749 號），本院判決如下：
    主    文
NISHIHARA YOSHITO 駕駛動力交通工具肇事，致人受傷而逃逸，
處有期徒刑陸月。
    犯罪事實
一、NISHIHARA YOSHITO （日本籍，中文名：西原義人，下稱西
    原義人）於民國109 年3 月22日晚間9 時39分許，因酒駕遭
    吊銷駕照而無照騎乘車牌號碼000-000 號普通重型機車，沿
    臺中市西屯區太原路由西屯路往華美西街方向之快車道行駛
    ，行駛至太原路與寧夏路交岔路口時，本應注意兩車併行之
    間隔，並隨時採取必要之安全措施，而依當時天候晴、夜間
    有照明、柏油路面乾燥、無缺陷及障礙物、視距良好，並無
    不能注意之情事，竟疏未注意應與左側車輛保持安全之間隔
    ，即貿然打左方向燈並隨即向左偏駛，欲在下一個太原路與
    寧漢一街交岔路口左轉，適有蔡嘉升同向騎乘車牌號碼000-
    0000號普通重型機車行駛於同一快車道在西原義人所騎乘上
    開機車之左後方，因西原義人突如其來之向左偏駛致煞避不
    及，蔡嘉升所乘騎上開機車之右前車身遂與西原義人所騎乘
    上開機車之左側車身發生擦撞，致使蔡嘉升人、車倒地，因
    而受有右肩雙手右髖右膝挫傷擦傷、右肘挫傷之傷害（過失
    傷害部分因已和解而未據告訴）。詎西原義人肇事後，主觀
    上可預見蔡嘉升因人、車倒地可能因而受傷，竟基於肇事逃
    逸之未必故意，並未停留現場等候警方處理或對蔡嘉升為必
    要之救護，旋即騎乘上開機車離開肇事現場而逃逸。嗣經行
    駛在後方之劉滌垣見狀立即報警處理，並經警調閱路口監視
    器之錄影畫面，始依上開機車之車牌號碼循線查獲西原義人
    而查悉上情。
二、案經臺中市政府警察局第六分局移送臺灣臺中地方檢察署檢
    察官偵查起訴。
    理    由
壹、證據能力部分：
一、按被告以外之人於審判外之言詞或書面陳述，除法律有規定
    者外，不得作為證據；被告以外之人於偵查中向檢察官所為
    之陳述，除顯有不可信之情況者外，得為證據，刑事訴訟法
    第159 條第1 項及同法第159 條之1 第2 項分別定有明文。
    此係因上開偵查中向檢察官所為之陳述雖仍為審判外之陳述
    ，但立法者衡量刑事訴訟法規定檢察官代表國家偵查犯罪、
    實施公訴，依法有訊問被告、證人、鑑定人之權，且實務運
    作時，偵查中檢察官向被告以外之人所取得之陳述，原則上
    均能遵守法律規定，不致違法取供，其可信性極高，為兼顧
    理論與實務為由，而對「被告以外之人於偵查中向檢察官所
    為之陳述」，例外規定除有顯不可信之情況者外，得為證據
    。本案被告西原義人之辯護人認證人蔡嘉升、劉滌垣於偵查
    中未經對質詰問之證述無證據能力（見本院卷第46頁），惟
    證人蔡嘉升、劉滌垣於偵查中檢察官訊問時具結所為之陳述
    ，均係以證人之身分，經檢察官告以具結之義務及偽證之處
    罰，並由其等具結，而於負擔偽證罪之處罰心理下所為，復
    經具結擔保其證述之真實性，又前揭證人於檢察官訊問時之
    證述，並無證據顯示係遭受強暴、脅迫、詐欺、利誘等外力
    干擾情形或在影響其心理狀況，致妨礙其自由陳述等顯不可
    信之情況下所為，而被告及其辯護人於本院準備程序、審理
    時亦均未提出、主張任何可供證明上開證人於檢察官偵訊時
    經具結後所為之陳述，究有如何之「顯有不可信之客觀情況
    」，以供本院得以即時調查，是客觀上並無顯不可信之情況
    ，且上開證人於本院審理時業經傳喚交互詰問，則上開證人
    於偵查中所為之證述，自均具有證據能力。
二、另按被告以外之人於審判外之陳述，雖不符同法第159 條之
    1 至之4 規定，而經當事人於審判程序同意作為證據，法院
    審酌該言詞陳述或書面陳述作成時之情況，認為適當者，亦
    得為證據；又當事人、代理人或辯護人於法院調查證據時，
    知有第159 條第1 項不得為證據之情形，而未於言詞辯論終
    結前聲明異議者，視為有前項之同意，同法第159 條之5 亦
    定有明文。其立法意旨在於傳聞證據未經當事人之反對詰問
    予以核實，原則上先予排除，惟若當事人已放棄詰問或未聲
    明異議，基於證據資料愈豐富，愈有助於真實發現之理念，
    且強化言詞辯論原則，法院自可承認該傳聞證據例外擁有證
    據能力。經查，除上揭所述外，本案判決內所引用其餘供述
    證據（含言詞及書面陳述）之證據能力，被告及其辯護人於
    本院準備程序時均表示不否認有證據能力等語（見本院卷第
    46頁），且檢察官、被告及其辯護人於本院審理中調查證據
    時，亦均未於言詞辯論終結前聲明異議（見本院卷第129 至
    135 頁），本院審認上開證據作成時之情況，應無違法取證
    或不當情事，與本案待證事實間復具有相當之關聯性，以之
    作為證據應屬適當，依刑事訴訟法第159 條之5 規定，自有
    證據能力。
貳、實體部分：
一、訊據被告西原義人固坦承有於前揭時間，騎乘車牌號碼000-
    000 號普通重型機車，沿臺中市西屯區太原路由西屯路往華
    美西街方向之快車道行駛，行駛至太原路與寧夏路交岔路口
    時，欲在下一個太原路與寧漢一街交岔路口左轉，適有被害
    人蔡嘉升同向騎乘車牌號碼000-0000號普通重型機車行駛於
    同一快車道在被告所騎乘上開機車之左後方人、車倒地，被
    告並未停留現場即騎乘上開機車離開之事實，惟矢口否認有
    何肇事逃逸之犯行，辯稱：伊不是在寧夏路轉，而是要在寧
    夏路下個路口轉，伊抵達寧夏路的時候，左後方有聲音，知
    道有東西倒下來，但是伊沒有跟他有碰撞，伊沒有感覺有碰
    撞，所以伊就回家了云云（見本院卷第45、131 頁）。被告
    之辯護人為其辯護稱：㈠被告於109 年3 月22日晚間9 時39
    分許，駕駛車牌號碼000-000 號普通重型機車，行經西屯區
    太原路由西屯路往華美西街方向行駛，至寧夏路之無號誌交
    岔路口（T 字路口），被告欲自西屯路口左轉彎進入寧夏路
    ，且有減速慢行及事先有打方向燈，但被害人蔡嘉升係於被
    告左後方騎乘車牌號碼000-0000號普通重型機車，被害人卻
    為超車而加速欲超越被告之機車，致使被害人未保持安全距
    離及注意車前狀況，而追撞被告之機車，致使被害人人車倒
    地，致有右肩及右膝擦挫傷之傷害，然當時係因被害人加速
    行車欲超越被告之機車，自後面追撞被告之機車，或因被害
    人急煞車而導致機車失控滑倒，被告於當時誤以為係被害人
    自己失控滑倒，並無發生碰撞，不察是否有與被害人發生碰
    撞，於主觀上並無肇事逃逸之故意。況且，被告如有肇事逃
    逸之故意，為何於30分後仍返回現場察看情形。㈡起訴書所
    謂行駛至交岔路口，轉彎車應讓直行車先行，參照道路交通
    安全規則第102 條規定，車輛行經交岔路口之優先行駛路權
    ，係為對向來車或左右來車者之規範，轉彎車應讓對向直行
    車先行，或左右方來車，左方車應讓右方車先行，並非前方
    車輛轉彎應讓後方直行車輛先行，前方車輛並無注意後方車
    輛是否超車或直行之義務，該路口並無兩段式左轉之標示或
    標線，自可左轉，起訴書之理由與道安規則不合，容有錯誤
    。況且，被害人騎機車於被告之左後方，有見到被告打方向
    燈要左轉，卻未保持安全距離，對於已經打左轉方向燈之前
    方車輛，欲自左邊超車加速前進，致發生擦撞，自有嚴重之
    過失，被告於客觀行車事實行為上，無從注意後方同向之車
    欲超車，自無注意義務，起訴書認定被告行車有過失致有肇
    逃之故意，顯與行車行為並無過失之事實不合，更與主觀上
    肇事逃逸之故意不合。㈢偵查中檢察官將被告機車之左後方
    的多處刮痕認為是碰撞點，並認為撞擊力道相當大，被害人
    也主張其機車右前方有破損為碰撞點，但仔細察看該破損係
    為倒地之刮地所造成，並非撞擊所造成，此等認定有嚴重之
    碰撞者，顯有錯誤。如被告機車左後方多處的刮痕為碰撞點
    ，但碰撞點不會產生多道之舊刮痕，行進中之嚴重碰撞會使
    得塑膠殼破裂，然被告之機車並無破裂，且如果碰撞力道大
    時，為何被追撞的被告不會倒地，益證僅是被害人輕微追撞
    被告之機車，或因被害人一方面加速超車，卻發現被告左轉
    彎，隨即煞車而造成失控滑倒，可證被告所稱不知有碰撞之
    發生，並不違背經驗法則等語（見本院卷第53至55頁）。
二、經查：
  ㈠被告西原義人於109 年3 月22日晚間9 時39分許，因酒駕遭
    吊銷駕照而無照騎乘車牌號碼000-000 號普通重型機車，沿
    臺中市西屯區太原路由西屯路往華美西街方向之快車道行駛
    ，行駛至太原路與寧夏路交岔路口時，打左方向燈並隨即向
    左偏駛，欲在下一個太原路與寧漢一街交岔路口左轉，適有
    被害人蔡嘉升同向騎乘車牌號碼000-0000號普通重型機車行
    駛於同一快車道在被告所騎乘上開機車之左後方人、車倒地
    ，被告並未停留現場即騎乘上開機車離開，嗣經行駛在後方
    之劉滌垣見狀立即報警處理，並經警調閱路口監視器之錄影
    畫面，始依上開機車之車牌號碼循線通知被告到案說明等情
    ，業據被告於警詢、偵查中供承不諱（見偵查卷第22至24、
    111 至112 頁），核與證人即被害人蔡嘉升及證人劉滌垣分
    別於偵查中及本院審理時所述之情節大致相符（見偵查卷第
    110 至112 頁、本院卷第106 至128 頁），復有員警職務報
    告、道路交通事故現場圖、道路交通事故調查報告表㈠㈡各
    1 份、道路交通事故談話紀錄表2 份、現場蒐證照片23張、
    臺中市政府警察局交通事故補充資料表、車牌號碼000-000
    號之車輛詳細資料報表、證號查詢機車駕駛人資料各1 份附
    卷可稽（見偵查卷第19、37、43至50、53至73、79、83、85
    頁），是此部分事實，堪予認定。
  ㈡被告雖否認肇事逃逸犯行，而以前揭情詞置辯，然查：
  1.證人即被害人蔡嘉升於偵查中具結證稱：伊騎機車直行，對
    方在伊右前方，大約距離1 台機車的距離，伊的車頭到他車
    尾有將近3 公尺，伊在左側，他在右側，伊跟對方騎在內側
    車道，在雙黃線旁邊的車道，都騎在同一個車道，伊在快車
    道靠近雙黃線的地方，對方騎在快車道靠近慢車道的地方，
    到路口後他直接左轉，有打方向燈，伊有看到，但是來不及
    ，他打了方向燈就立刻轉彎，就發生碰撞，伊右前方碰撞到
    他的左後方，伊倒地，對方沒有倒地，伊倒地後沒有看到對
    方，不知道他去哪裡等語（見偵查卷第110 、112 頁）；復
    於本院審理時具結證稱：被告當時在伊的右前方，經過路口
    時，他直接左轉才發生碰撞，當時閃避不及，伊的機車右前
    方和被告機車的左後方發生擦撞，伊的機車倒地，被告當時
    沒有停下來處理車禍事故，撞到之後被告就往前直行離開，
    被告打方向燈之後就直接向左偏，導致伊的機車右前方撞到
    被告機車的左側，車禍發生是因為伊正要加速超過被告，但
    被告就突然打方向燈要左轉才會撞到，被告如果沒有要左轉
    過來，伊的車子與被告的車子不會發生碰撞等語（見本院卷
    第107 、112 、115 、120 頁）。另證人劉滌垣於偵查中具
    結證稱：當時伊在後方，距離大約20幾公尺，有看到過程，
    這些人伊都不認識，伊看到2 台機車都在靠近雙黃線附近的
    快車道，一前一後，前面那台突然打方向燈就直接左轉，導
    致後面的機車來不及閃避就直接撞上去，後面的機車直接倒
    地，前面的車重心有一點不穩，後來回穩就直接往前騎，下
    一個路口左轉，都沒有留下來，伊沒有記車號，伊有幫忙報
    警等語（見偵查卷第111 、112 頁）；復於本院審理時具結
    證稱：伊在他們2 台機車的後方，當時伊在慢車道，發生事
    故的2 台機車在快車道，因為右前方的機車想要左轉，他要
    轉的時候是一起打方向燈，導致他左後方那台車來不及閃避
    才發生擦撞，2 台機車有碰撞在一起，前方機車一打左方向
    燈的當下就馬上往左偏，是整台車往左邊過去，碰撞以後，
    要左轉的機車就往右邊彈回去，他有稍微停一下下，那個時
    候伊就趕快過去看狀況，可是伊一過去他就騎走了，在下一
    個路口左轉，原本2 車有一段距離，因為一車有在減速要左
    轉，導致距離縮短，二車是直行，但太臨時來不及才會碰撞
    等語（見本院卷第121 至123 、126 、127 頁）。而被告於
    偵查中供稱；伊想要左轉到寧夏路前面的巷子，伊要左轉所
    以在寧夏路那邊有稍微往左邊騎，準備要左轉，巷口離寧夏
    路大概20公尺，伊騎的比較靠中間，所以要左轉的話就要先
    往左邊等語（見偵查卷第111 、112 頁）。是依證人蔡嘉升
    、劉滌垣及被告上開所述，足見被告確有騎乘上開機車，行
    駛至太原路與寧夏路交岔路口時，貿然打左方向燈並隨即向
    左偏駛，致使同向行駛在被告左後方之被害人蔡嘉升因被告
    突如其來之向左偏駛致煞避不及，被害人蔡嘉升所乘騎上開
    機車之右前車身遂與被告所騎乘上開機車之左側車身發生擦
    撞，致使被害人蔡嘉升人、車倒地無訛。
  2.按汽車行駛時，駕駛人應注意車前狀況及兩車併行之間隔，
    並隨時採取必要之安全措施，道路交通安全規則第94條第3
    項定有明文。本案被告既曾考領有適當之普通重型機車駕駛
    執照（上開證號查詢機車駕駛人資料業已載明），對於上開
    規定理應知之甚詳，且依當時天候晴、夜間有照明、柏油路
    面乾燥、無缺陷及障礙物、視距良好，並無不能注意之情事
    ，有道路交通事故調查報告表㈠1 份及上開事故現場照片附
    卷可稽，詎被告騎乘上開機車，行經太原路與寧夏路交岔路
    口時，疏未注意應與左側車輛保持安全之間隔，即貿然打左
    方向燈並隨即向左偏駛而肇事，被告之駕車行為自有過失，
    至為顯然，是被告之辯護人前開辯護稱被告沒有過失云云，
    自不足採。至於公訴人雖認被告有轉彎車未讓直行車先行之
    過失，然道路交通安全規則第102 條第1 項第7 款「汽車行
    駛至交岔路口，轉彎車應讓直行車先行」之規定，應係適用
    不同行車方向或同方向不同車道（包括同向二以上車道及快
    慢車道等）行駛之情形，至同向同車道行駛之情形，應適用
    同規則第94條關於注意兩車並行之間隔及後車與前車之間應
    保持隨時可以煞停之距離等規定，規範其行車秩序（最高法
    院107 年度台上字第3398號判決參照）。查本案車禍事故發
    生前，被告及被害人蔡嘉升所騎乘之機車，係行駛在同向、
    同一車道乙節，業經本院認明如前所述，揆諸前揭說明，本
    案自無道路交通安全規則第102 條第1 項第7 款關於轉彎車
    應讓直行車先行規定之適用，是公訴人就被告過失情節所為
    之認定，容有誤會，尚難逕採，惟基於起訴之社會事實同一
    ，本院自仍得就被告是否違反道路交通安全規則所規定之注
    意義務而有過失乙情，併予審究，附此敘明。
  3.被害人蔡嘉升確因本案車禍受有右肩雙手右髖右膝挫傷擦傷
    、右肘挫傷之傷害，有霧峰澄清醫院乙種診斷證明書1 份在
    卷可參（見偵查卷第35頁），與被告上開駕車之過失行為間
    ，確具有相當因果關係。且按刑法第185 條之4 之駕駛動力
    交通工具逃逸罪，其立法理由乃「為維護交通安全，加強救
    護，減少被害人之死傷，促使駕駛人於肇事後，能使被害人
    即時救護」，立法目的為駕駛人駕車肇事後，倘能對被害人
    即時救護，或留在現場處理，避免後車再次撞擊傷者，均可
    減輕或避免被害人之傷亡，而其既是在防止逃逸行為所產生
    之抽象危險，因此所謂「逃逸」，應係指行為人不留在肇事
    現場為即時救護、避免後車再度撞擊或協助相關人員迅速處
    理事故而離去之行為，蓋此一離去行為，可能使因肇事所發
    生之損害有再度擴大之危險。證人蔡嘉升於本院審理時具結
    證稱：因為伊機車的右前輪好像有稍微碰撞到被告機車，然
    後晃了一下，伊就倒地了，被告機車有因擦撞而晃動，兩車
    撞擊有碰撞的聲響，但沒有很大，伊是因為碰撞後外力的影
    響才倒地，不是伊操控不當才倒地等語（見本院卷第109 、
    117 、119 、120 頁）；證人劉滌垣於本院審理時具結證稱
    ：2 台機車有碰撞在一起，碰撞以後，要左轉的機車就往右
    邊彈回去，他有稍微停一下下，那個時候伊就趕快過去看狀
    況，可是伊一過去他就騎走了，發生撞擊的力道不到非常大
    ，因為左後方的車子有煞車，被告有重心不穩，但後來在旁
    邊有停住，左轉的那台機車撞到之後有往前騎，再停下來，
    是整台車都停下來，伊不確定停留時間多久，大概10秒以內
    等語（見本院卷第121 、123 、125 、127 、128 頁）。而
    被告於臺中市政府警察局道路交通事故談話紀錄表就員警所
    詢問肇事前行進方向、車道及肇事經過情形等事項，回答稱
    ：伊於上述時間駕駛重機車車號000-000 號，由西屯路沿太
    原路慢車道往寧漢一街方向行駛，伊車在過了寧夏路後打了
    方向燈，準備左轉，伊車左側後方有乙部重機車，兩車彼此
    晃了一下後，對方車輛就倒地了，對方在伊車左後方倒地，
    伊沒有停下車輛便自行離開現場等語（見偵查卷第49頁）。
    是依證人蔡嘉升、劉滌垣及被告上開所述，顯見被告及被害
    人蔡嘉升所騎乘之機車，係以一定之力道發生擦撞，碰撞時
    有發出聲響，彼此並有重心不穩，被害人蔡嘉升因碰撞外力
    之影響而人、車倒地，被告亦因碰撞外力之影響而往右回彈
    ，則以本案車禍發生時被告與被害人蔡嘉升車輛發生碰撞之
    力道、發出之聲響及碰撞後行進之情形觀之，被告顯可輕易
    察覺其駕車與被害人之機車發生碰撞，被告就已經發生車禍
    肇事乙節，自不能推諉不知。而被告及被害人蔡嘉升所騎乘
    之機車發生擦撞後，被害人蔡嘉升人、車倒地，被害人蔡嘉
    升因此受有上述之傷害，已如前述，而衡以機車之防護力與
    汽車相去甚遠，行駛中之機車騎士因車禍摔跌在地，其身體
    極可能因倒地後碰撞或摩擦等因素而多少會因此受有輕重不
    等之傷害，此為一般人所周知，而被告於偵查中供稱：伊有
    看到蔡嘉升跌倒等語（見偵查卷第112 頁），被告既知被害
    人蔡嘉升騎乘機車摔跌在地，顯可預見被害人蔡嘉升極可能
    因此受有傷害。本案被告既有上開過失之情形，且已知悉肇
    事並可預見被害人蔡嘉升極可能因此受有傷害，其竟未停留
    現場等候警方處理或對被害人蔡嘉升為必要之救護，旋即騎
    乘上開機車離開肇事現場，其所為客觀上已與肇事逃逸之要
    件相符，且主觀上亦有肇事逃逸之不確定故意甚明，是被告
    及辯護人前開所辯無肇事逃逸之犯行，均不足採。
  ㈢綜上所述，本案事證明確，被告上開肇事逃逸之犯行，洵堪
    認定，應依法論科。
三、核被告西原義人所為，係犯刑法第185 條之4 之駕駛動力交
    通工具肇事致人傷害而逃逸罪。另按刑法第59條規定犯罪之
    情狀可憫恕者，得酌減其刑；其所謂「犯罪之情狀」，與同
    法第57條規定科刑時應審酌之一切情狀，並非有截然不同之
    領域，於裁判上酌減其刑時，應就犯罪之一切情狀，予以全
    盤考量，審酌其犯罪有無可憫恕之事由（即有無特殊之原因
    及環境，在客觀上足以引起一般同情，以及宣告法定最低度
    刑，是否猶嫌過重等），以為判斷。而刑法第185 條之4 之
    肇事逃逸罪，其法定刑係1 年以上7 年以下有期徒刑，然同
    為肇事逃逸者，其原因動機不一，犯罪情節亦未必盡同，造
    成危害社會之程度自屬有異，法律科處此類犯罪，所設之法
    定最低本刑卻屬相同，且縱量處最低法定刑，仍無從依法易
    科罰金或易服社會勞動，不可謂不重。又依其立法理由，係
    「為維護交通安全，加強救護，減少被害人之死傷，促使駕
    駛人於肇事後，能對被害人即時救護，特增設本條，關於肇
    事致人死傷而逃逸之處罰規定。」，而該條於102 年6 月11
    日修正公布提高其刑責之修法理由亦指出：肇事逃逸者基於
    僥倖心態，延誤受害者就醫存活機會，錯失治療寶貴時間，
    故而提高肇事逃逸刑度；顯見立法者制定該罪之主要目的，
    在於加強救護以減少被害人之死傷，則探究犯罪行為人所為
    有無刑法第59條酌減其刑規定之適用時，即應析論其逃逸行
    為影響被害人獲得救護之可能性，及有無因而導致或擴大被
    害人發生死傷結果等情，資以判斷其肇事逃逸行為危害往來
    交通安全之程度，能否認有特殊之原因與環境，在客觀上足
    以引起一般之同情，縱予宣告法定最低度刑期尤嫌過重之情
    事，倘依其情狀處以1 年以下有期徒刑，即足以懲儆，並可
    達防衛社會之目的，自非不可依客觀之犯行與主觀之惡性二
    者加以考量其情狀，是否有可憫恕之處，適用刑法第59條之
    規定酌量減輕其刑，期使個案裁判之量刑，能符合比例原則
    。查被告於肇事後未停留現場為必要之救護即逕自駕車離開
    ，雖應予非難，然被害人蔡嘉升所受傷害僅為手腳擦挫傷，
    傷勢尚非嚴重，被告逃逸行為致生之損害尚非重大，是依被
    告之犯罪情狀與上開立法意旨相較，可非難性之程度實較為
    輕微；另參以被告於偵查中已與被害人蔡嘉升達成和解，已
    賠付被害人新臺幣（下同）12萬元，有和解書1 份在卷可參
    （見偵查卷第129 頁），被害人復於和解書上載明請給予被
    告一次重生機會等語，本院認若處以1 年以下有期徒刑，應
    足以懲儆，並可達防衛社會之目的，衡酌被告之客觀犯行與
    主觀惡性，認縱科以該罪法定最低之刑即有期徒刑1 年，猶
    嫌過重，在客觀上足以引起一般人之同情，而有情堪憫恕之
    處，爰依刑法第59條之規定，減輕其刑。爰審酌被告前有酒
    駕經檢察官為緩起訴處分確定之前科紀錄，有臺灣高等法院
    被告前案紀錄表1 份在卷可憑，其駕車肇事後未停留現場對
    受傷之被害人蔡嘉升予以適當救助而逃逸，影響即時救護之
    時機，雖屬不該，惟念其於偵查中已與被害人蔡嘉升達成和
    解，被害人蔡嘉升願意給予被告重生之機會，已如前述，另
    衡酌被害人蔡嘉升所受之傷害，被告於本院審理時自稱大學
    畢業、從事餐飲業、月收入約4 萬元、要照顧太太及小孩之
    智識程度、經濟及家庭生活狀況等一切情狀，量處如主文所
    示之刑，以資懲儆。至於被告之辯護人請求給予被告緩刑之
    宣告，惟本案被告所表現之犯後態度，顯示其對於本案無知
    錯悔改之意，而被告已與被害人達成和解，被害人於和解時
    表示願意給被告重生之機會等情均已於量刑時斟酌而從輕量
    處，故本院衡酌被告之犯罪情節及犯後態度，認不宜為緩刑
    之宣告，併此敘明。
據上論斷，應依刑事訴訟法第299 條第1 項前段，刑法第185 條
之4 、第59條，判決如主文。
本案經檢察官蕭如娟提起公訴，檢察官葉芳如到庭執行職務。
中　　華　　民　　國　 110　　年　　1 　　月　　15　　日
                  刑事第十二庭  審判長法  官  陳玉聰
                                      法  官  吳珈禎
                                      法  官  林怡姿
以上正本證明與原本無異。
如不服本判決應於收受送達後20日內向本院提出上訴書狀，並應
敘述具體理由；其未敘述上訴理由者，應於上訴期間屆滿後20日
內向本院補提理由書（均須按他造當事人之人數附繕本）「切勿
逕送上級法院」。
告訴人或被害人如不服判決，應備理由具狀向檢察官請求上訴，
上訴期間之計算，以檢察官收受判決正本之日起算。
                                      書記官  許家豪
中　　華　　民　　國　 109　　年　　1 　　月　　15　　日
附錄本判決論罪科刑之法條：
刑法第185條之4
駕駛動力交通工具肇事，致人死傷而逃逸者，處1 年以上7 年以
下有期徒刑。